臺灣士林地方法院交通事件裁定　　　　 96年度交聲字第482號
原處分機關　臺北市交通事件裁決所
異　議　人
即受處分人　甲○○
上列受處分人因違反道路交通管理處罰條例案件，對於臺北市交
通事件裁決所民國95年12月25日北市裁二字第裁22-Z00000000號
裁決聲明異議（原舉發案號：內政部警政署國道公路警察局舉發
違反道路交通管理事件通知單公警局交字第Z00000000 號），經
臺灣板橋地方法院裁定管轄錯誤，移送本院審理（臺灣板橋地方
法院96年度交聲更字第7 號），本院裁定如下：
        主  文
異議駁回。
        理  由
一、按汽車行駛高速公路，不得有在路肩上行駛，或利用路肩超
    越前車或倒車行為；又汽車行駛於高速公路，未依規定而使
    用路肩者，處汽車駕駛人新臺幣（下同）3,000 元以上6,00
    0 元以下罰鍰；再汽車駕駛人有道路交通管理處罰條例第33
    條第1 項所列條款之一者，除依原條款處罰鍰外，記違規點
    數1 點，高速公路及快速公路交通管制規則第9 條第1 項第
    2 款、道路交通管理處罰條例第33條第1 項第9 款、第63條
    第1 項第1 款分別定有明文。次按標誌之文字，橫寫者一律
    由左至右書寫，直寫者由上至下，由右至左書寫，並依國字
    方體為準，道路交通標誌標線號誌設置規則第15條第1 項亦
    有明定。
二、原處分意旨略以：異議人即受處分人甲○○，於民國95年9
    月30日15時1 分許，駕駛車牌號碼4185—MQ號自用小客車，
    行經國道一號高速公路南下51公里處，為內政部警政署國道
    公路警察局第一警察隊照相逕行舉發其有「未依規定行駛路
    肩（非開放時段）」之違規，爰依道路交通管理處罰條例第
    33條第1 項第9 款、第63條第1 項之規定，裁處異議人罰鍰
    4,000 元，並記違規點數1 點。
三、聲明異議意旨略以：國道一號公路南下49.5公里處雖有標示
    牌，惟該路段常多塞車，異議人已有多年未曾行駛該路段，
    故對該段新標示不太熟悉，且標示牌上「路肩開放限小型車
    」以直式書寫、下方只有簡單「10—14、16—19」字樣，其
    格式容易誤導用路人，再加秋季午後太陽折射反光，數百部
    車輛亦行駛路肩通行，是臺北市交通事件裁決所所為之處分
    ，顯有錯誤等語。
四、經查：
(一)本件異議人即受處分人甲○○，於上開時間，駕駛上開車號
    自用小客車，行經國道一號高速公路南下51公里處，有於非
    開放行駛路肩時段使用路肩之違規行為，有上開舉發單1 紙
    及舉發照片1 幀在卷可稽，異議人對於其確有於非開放時間
    行駛高速公路路肩之行為，亦未加爭執，而該路段於國道一
    號高速公路南下49.5公里處設有「每日10－14、16－19開放
    小型車行駛路肩」之標誌牌，此有內政部警政署國道公路警
    察局第一警察隊95年11月29日公警一交字第0950172161號函
    1 紙在卷可稽，依該標誌牌反面解釋即已明示，該路段除於
    上開時段開放外，其他時間則禁止小型車行駛路肩，其意甚
    明，本件異議人於該路段行駛路肩之時間係15時1 分許，並
    非上述開放行駛路肩之時段，是異議人未依規定行駛路肩之
    違規事實，自堪認定。
(二)雖異議人辯稱標示牌格式易誤導用路人及午後陽光折射易導
    致用路人輕忽標誌等語，惟按高速公路設置路肩，本即供緊
    急事故之救援使用，而屬維護公共利益所必要，該路段僅為
    暫時疏解交通壅塞現象，始於每日10時至14時、16時至19時
    交通流量尖峰時段，例外開放小型車行駛路肩，且開放路段
    、時段均有明確告示，駕駛人自應遵守告示內容，不得任意
    違規。異議人既為領有駕駛執照之人，對於高速公路原則禁
    止、例外開放行駛路肩之規定，自當甚為明瞭，且異議人於
    聲明異議狀中亦自承該標誌為中文直式標示「路肩開放限小
    型車」，下方並有簡單「10—14、16—19」字樣，足見該標
    誌不僅為異議人所能清楚得見，且其所見字樣及書寫格式，
    亦無違反前揭道路交通標誌標線號誌設置規則第15條第1 項
    規定之處，況異議人於聲明異議狀中亦自承駕駛車輛已近20
    餘年，則其對於道路交通標誌之樣式、涵義及表示規則，必
    具相當經驗得以輕易理解，而無混淆誤認或受誤導之虞，是
    異議人徒以書寫格式易為誤導云云置辯，並非可採。
五、綜上所述，異議人上開辯解，顯係事後卸責之詞，委不足採
    。原處分機關據以援引上開規定裁處異議人罰鍰4 千元，並
    記違規點數1 點，依法並無不合，異議人聲明異議為無理由
    ，應予駁回。
據上論斷，應依道路交通案件處理辦法第19條，裁定如主文。
中　　華　　民　　國　　96　　年　　6 　　月　　22　　日
                  交通法庭法  官  梁哲瑋
以上正本證明與原本無異。
如不服本裁定，應於裁定送達後5日內向本院提出抗告狀。
                          書記官  陳玉瓊
中　　華　　民　　國　　96　　年　　6 　　月　　25　　日
